【裁判字號】    89,訴,83
【裁判日期】    890808
【裁判案由】    侵權行為損害賠償
【裁判全文】
臺灣臺南地方法院民事裁定  八十九年度訴字第八三號
    原      告  甲○○
    被      告  乙○○
右當事人間因殺人案件，經原告提起附帶民事訴訟，請求侵權行為損害賠償事件，由
本院刑事庭裁定移送民事庭審理，本院裁定如左：
    主    文
原告之訴及假執行之聲請均駁回。
訴訟費用由原告負擔。
    理    由
一、本件原告主張被告乙○○夥同訴外人陳福民、楊孟宗 (二人於刑事案件審理時撤
    回附帶民事請求)、王登受 (刑事庭駁回)於民國八十七年十二月五日凌晨零時三
    十分許，在台南縣永康市○○○街三三巷一號前，持鋁棒毆打原告之子吳銘欽致
    死，爰依民法第一百八十五條規定請求被告給付殯葬費、醫療費用、慰撫金、扶
    養費計新台幣三十五萬元，及自起訴狀送達繕本翌日起至清償日止，按週年利率
    百分之五計算之利息，並請供擔保宣告假執行云云。
二、按因犯罪而受損害之人，於刑事訴訟程序固得附帶提起民事訴訟，對於被告請求
    回復其損害，但其請求回復之損害，以被訴犯罪事實所生之損害為限，否則縱令
    得依其他事由，提起民事訴訟，亦不得於刑事訴訟程序附帶為此請求；又於刑事
    訴訟程序附帶提起之民事訴訟，如不合於上開之要件者，由刑事庭依刑事訴訟法
    第五百零四條第一項將其移送於民事庭後，亦不得將關於獨立民事訴訟之法規，
    溯及於附代提起民事訴訟之時而予適用，仍應認其起訴為不合法，最高法院分別
    著有六十年臺上字第六三三號判例及五十二年臺上字第三０五五號判例可資參照
    。
三、經查：本院八十八年度重訴字第七號刑事判決事實認定：陳福民、乙○○、楊孟
    宗及王登受等四人係朋友關係。於八十七年十一月初某日，在台南縣永康市○○
    ○街「旺來釣蝦場」內，案外人郭國泰因酒醉與釣蝦場會計羅麗淑之男友楊孟宗
    發生爭執，被楊孟宗推入釣蝦場之蝦池內，郭國泰心有不平，遂將此事告訴被害
    人蔡原崇及吳銘欽。八十七年十二月四日晚上十一時四十分許，楊孟宗因之前與
    郭國泰之糾紛，不敢至釣蝦場搭載羅麗淑，遂央求陳福民至「旺來釣蝦場」代為
    載送羅麗淑下班，適郭國泰與朋友吳銘欽、蔡原崇等三人在釣蝦場內飲酒，陳福
    民一進來釣蝦場時，吳銘欽即質問陳福民「是否你推郭國泰下水」，並誤以為陳
    福民係楊孟宗後，吳銘欽等三人即聯手毆打陳福民，經釣蝦場老闆董禮昌勸離後
    ，陳福民心有不甘，返回台南縣永康市○○○路三一四號之伊開設洗車場處，適
    王登受（綽號阿亮）在場，陳福民即告知楊孟宗、王登受等二人伊在「旺來釣蝦
    場」內遭吳銘欽等三人誤毆之事，並要求楊、王等二人一起向吳銘欽等三人討回
    公道。楊孟宗遂立即以電話聯絡乙○○，告知陳福民被誤毆之事，並由陳福民另
    行邀集不詳年籍姓名之男子二人（此部份業經檢察官簽分他字案偵查中），共同
    基於傷害吳銘欽等三人之犯意聯絡（傷害部分未經告訴），由楊孟宗駕駛車牌號
    碼Ｎ７─００２２號自用小客車，搭載陳福民、王登受及乙○○；另一名年籍姓
    名不詳之成年男子則駕駛一部車牌號碼不詳之白色自用小客車尾隨在後，六人於
    翌日凌晨零時十分許，共同前往「旺來釣蝦場」欲找吳銘欽等三人尋仇。未料陳
    福民等六人駕車至「旺來釣蝦場」時，吳銘欽等三人早已離去，陳福民、乙○○
    、楊孟宗、王登受等人遂下車至釣蝦場內質問釣蝦場員工李鎮源如何能找到吳銘
    欽等三人，李鎮源雖知悉郭國泰位於台南縣永康市○○○街三十三巷一號之住處
    ，然唯恐發生更大之事端，不願帶陳福民等人前往，此時陳福民、乙○○及楊孟
    宗三人，即共同基於妨害李鎮源自由之犯意聯絡，由楊孟宗、陳福民與乙○○共
    同將李鎮源強拉至楊孟宗所駕駛上開小客車之後排座位中間，強行逼迫李鎮○○
    路，李鎮源稍有不從，乙○○即以拳頭毆打李鎮源，致李鎮源左眼受傷而剝奪其
    行動自由（傷害部份未據告訴），李鎮源在此情勢下不得已只得繼續帶陳福民等
    人到郭國泰之上開住處。同日凌晨零時三十分許，陳福民等六人至郭國泰上開住
    處時，楊孟宗即手持上開鋁棒，前往按門鈴，陳福民、乙○○及王登受等三人見
    狀均一起下車（李鎮源則因害怕仍坐在車內，另不詳車籍白色小客車上之二人亦
    下車，與王登受均站在車旁），陳福民並在現場拾獲一根圓形木棍（直徑約三公
    分左右）。隨後楊孟宗見蔡原崇及吳銘欽自郭國泰住處出來後，隨即轉頭問陳福
    民：「是否此人打你？」，待陳福民點頭後，即以上開預藏之鋁棒毆打蔡原崇，
    致其受有傷害（傷害部份未據告訴），蔡原崇被以球棒毆打後立即逃跑，楊孟宗
    則追逐蔡原崇至一百公尺外之巷口始返回現場；另陳福民、乙○○則共同毆打吳
    銘欽，陳福民明知以木棍重擊人體頭部會發生死亡之結果，竟於毆打後另行起意
    ，以現場所拾獲之圓形木棍，往吳銘欽之左頂骨前重擊，致吳銘欽當場倒地，並
    受腦損傷合併顱內出血及神經性休克、左頂骨部鈍器挫裂傷，於送醫途中，因傷
    重不治死亡。陳福民隨後將上開圓形木棍棄置於現場後方之山坡地草堆內（尚未
    尋獲），楊孟宗則將上開鋁棒放置回車內後，陳福民等四人隨即駕車逃逸至高雄
    市藏匿，嗣於八十七年十二月五日下午四時許，經警循線分別在台南縣永康市○
    ○路二四四巷七十八號及高雄市左營區○○○路大順加油站前等處，將陳福民等
    四人查獲。因認乙○○毆打蔡原崇及吳銘欽之傷害行為，蔡原崇表示不願追究，
    ，吳銘欽之家屬亦未就吳銘欽傷害部分提出告訴，均依法不予審究，又吳欽銘被
    殺係陳福民個人行為，僅就乙○○妨害李鎮源自由部分判處有期徒刑一年六月，
    有前開刑事判決正本在卷可稽。是原告請求被告乙○○給付殯葬費、醫療費用、
    慰撫金、扶養費計三十五萬元，經核顯非上開刑事判決所認定乙○○之犯罪事實
    即殺人罪所引起之損害，依法自不得於刑事訴訟中附帶提起本件民事訴訟，乃原
    告竟對被告乙○○提起本件刑事附帶民事訴訟，其起訴自難認係合法。
四、依民事訴訟法第二百四十九條第一項第六款、第九十五條、第七十八條，裁定如
    主文。
中      華      民      國    八十九    年      八      月    八      日
                              臺灣臺南地方法院民事第一庭
~B法      官  蘇清水
右為正本係照原本作成。
如對本裁定抗告，須於裁定送達後十日內向本院提出抗告狀。
中      華      民      國    八十九    年      八      月    八      日
~B法院書記官  王志銘


司法院資訊處製作；財團法人民間司法改革基金會備份。
